【裁判字號】    92,上訴,3845
【裁判日期】    921218
【裁判案由】    搶奪
【裁判全文】
臺灣高等法院刑事判決                          九十二年度上訴字第三八四五號
    上  訴  人
    即  被  告  乙○○
    指定辯護人  本院公設辯護人甲○○
右上訴人因搶奪案件，不服臺灣桃園地方法院九十一年度訴字第一八二八號，中華民
國九十二年六月十一日第一審判決（起訴案號：臺灣桃園地方法院檢察署九十一年度
偵字第一七九七六、一九二七一、二○四四九號，暨移送併辦案號：同署九十一年度
偵字第一六一八○號、九十二年度偵字第六五六三號），提起上訴，本院判決如左：
    主  文
原判決撤銷。
乙○○連續意圖為自己不法之所有，而搶奪他人之動產，處有期徒刑壹年陸月。
    事  實
一、乙○○甫因搶奪罪，經臺灣板橋地方法院於民國（下同）九十一年八月二十三日
    ，以九十一年訴字第一一五九號判決處有期徒刑一年，於同年九月十六日確定在
    案，尚未執行之際（未構成累犯），猶不知悔改，又意圖為自己不法之所有，並
    基於概括之犯意，自九十一年九月一日起至同年十月十九日止，於附表所示之時
    間、地點，以另行竊得或自有之輕、重型機車為交通工具（竊盜部分由檢察官以
    其另行起意，分別另行起訴或移送併案審理），假託問路或聯絡友人為名，向附
    表所示之被害人借用行動電話後，即趁被害人不備之際，騎乘機車逃離現場，而
    以上開方式，搶奪如附表所示之被害人行動電話。乙○○因上開犯行既遂後，將
    搶得之行動電話分別變賣予如附表所示之不知情商家，所得花用一空。九十一年
    九月三日下午一時三十分許，乙○○在桃園縣桃園市○○路○段二十八號前，以
    前開方式，搶奪丙○○之行動電話後，經丙○○追呼搶劫，為路人當場逮捕，為
    警初次查獲（詳如附表編號三所示）。嗣於九十一年十月二十六日下午四時三十
    分許，乙○○在桃園縣中壢市新國民綜合醫院旁，為警發現可疑，再循線查獲上
    情。
二、案經桃園縣警察局、桃園縣警察局中壢分局、桃園分局分別報請臺灣桃園地方法
    院檢察署檢察官偵查起訴及移送併案審理。
    理  由
一、右揭事實，業據上訴人即被告乙○○（簡稱被告）於警訊、偵查、原審及本院訊
    問時均自白不諱，核與被害人戊○○、丁○○、丙○○、己○○、庚○○五人在
    警訊中指訴情節相符，與證人即通訊行店員王秀美、藍坤田、黃泓益、林芷葳、
    瞿家貴分別在警訊中指稱：曾向乙○○收購行動電話等語（參九十一年度偵字第
    一九二七一號卷第二九頁反面、第三七反面、九十一年度偵字第二○四四九號卷
    第二六頁反面、第二八頁反面、九十二年度偵字第六五六三號卷第九頁反面），
    及證人劉國慶在警訊中證稱：伊曾於九十一年九月三日十三時四十分許，在桃園
    市○○路七十七巷巷口與成功路口，發現被害人丙○○大喊搶劫，於是上前幫忙
    追捕，於桃園市○○路七十七巷內逮住犯嫌乙○○等語（參九十一年度偵字第一
    六一八○號卷第十頁正面），均屬相符。此外，復有被害人出具之贓物領據共五
    紙，行動電話買賣切結書、讓渡書、手機讓渡書、買賣契約書各一紙在卷可參（
    參九十一年度偵字第一六一八○號卷第十五頁、九十一年度偵字第一九二七一號
    卷第二八頁、第三一頁、第三六頁、第三九頁、九十一年度偵字第二○四四九號
    卷第十九頁、第二九頁、九十二年度偵字第六五六三號卷第十二頁、第十四頁）
    ，堪認被告之自白與事實相符。
二、按詐欺罪與搶奪罪雖同屬不法取得他人財物之犯罪，惟前者係行為人對被害人施
    用詐術，使被害人陷於錯誤，而自動交付財物，後者則係行為人趁被害人不備之
    際，以不法腕力攫取被害人財物。本件被告究應成立搶奪罪或詐欺罪，應視其係
    使用何種方法，破壞被害人對行動電話之支配為斷。經查，本件被告以騎乘機車
    ，向被害人以問路或聯絡友人為名，而向被害人借得行動電話後，再利用機車速
    度及靈活之特性，趁被害人不備之際，發動機車駛離現場，使被害人追之不及，
    已如前述。其雖向被害人借得行動電話在前，然當時被害人既無將行動電話移轉
    予被告終局支配之意思，且行動電話亦在被害人視線之內，伸手可及，借予被告
    之時間又甚為短暫，依社會通念，應認行動電話仍在被害人實力支配之下，為被
    害人所持有。故應認被害人係在被告取得行動電話後，趁其不備之際，逃離現場
    之時，始喪失對行動電話之支配。依上說明，被告所為應係搶奪，而非詐欺。綜
    之，本件事證已臻明確，其犯行堪予認定。
三、核被告所為，係犯刑法第三百二十五條第一項之搶奪罪。被告先後為如附表所示
    之搶奪犯行，時間緊接，方法相同，觸犯基本構成要件相同之罪名，顯係基於概
    括犯意反覆為之，應依連續犯規定論以一罪，並依法加重其刑。公訴人起訴意旨
    雖未敘及被告搶奪己○○、丙○○行動電話之事實，惟該部分事實與起訴之事實
    間，有連續犯之裁判上一罪關係，本院自得併予審酌。
四、原審以被告犯罪事證明確，予以論罪科刑，固非無見。惟按常業犯係以犯罪為職
    業並恃以維生，自有以犯罪不法所得為其主要生活依據之客觀事實為必要，始克
    符合恃以為生之旨趣，搶奪為常業之罪，應係指以搶奪為職業者而言，不以搶奪
    之次數為標準，茍非以搶奪為謀生之職業，縱有多次搶奪，仍難逕以常業搶奪論
    擬最高法院三十年上字第三二八號、八十四年台上字第一六○六號判決，可資參
    照。經查，本件被告搶奪被害人之行動電話後，雖旋即將搶得之行動電話以附表
    備註欄所示之價格變賣予不知情商家，惟被告所為右開連續五次搶奪犯行之中，
    四次販賣贓物所得總計五千九百元（其餘一次因搶奪被害人丙○○後隨即遭當場
    逮捕，並未變賣所得財物），金額不大，再觀諸被告販賣前開各個行動電話之所
    得，其中最高價者（被害人丁○○所有）為二千八百元，最低者（被害人戊○○
    ）則為七百元，尚難認被告因搶奪行動電話以販賣所得供作其生活之資，並恃以
    維生，此外復查無其他客觀事實證明被告係以搶奪營生，揆之上開判決意旨，不
    得僅以被告搶奪行為達五次之多，即逕以搶奪罪之常業犯論擬，原審對於此點之
    論罪，於法未合。被告上訴意旨否認其為常業犯，執以指摘原審認事用法不當，
    為有理由，自應由本院予以撤銷改判。爰審酌被告不思以正途換取金錢，而以搶
    奪之方法侵害他人之財產權，短短月餘間即犯有五件搶奪犯行，對社會治安之破
    壞甚鉅，惟其犯罪時並未施用暴力行搶，手段尚屬溫和，所得利益不高，及其犯
    後坦承犯行，態度尚稱良好等一切情狀，量處如主文第二項所示之刑，以示懲儆
    。
據上論斷，應依刑事訴訟法第三百六十九條第一項前段、第三百六十四條、第二百九
十九條第一項前段，刑法第五十六條、第三百二十五條第一項，判決如主文。
本案經檢察官劉永清到庭執行職務。
中      華      民      國    九十二    年     十二     月     十八     日
                              臺灣高等法院刑事第二十庭
                                  審判長法  官  葉  麗  霞
                                        法  官  李  春  地
                                        法  官  鄧  振  球
右正本證明與原本無異。
如不服本判決，應於收受送達後十日內向本院提出上訴書狀，其未敘述上訴之理由者
並得於提起上訴後十日內向本院補提理由書（均須按他造當事人之人數附繕本）。
                                        書記官  洪  秋  帆
中      華      民      國    九十二    年     十二     月    二十四    日
附錄：本案論罪科刑法條全文
刑法第三百二十五條
意圖為自己或第三人不法之所有，而搶奪他人之動產者，處六月以上五年以下有期徒
刑。
因而致人於死者，處無期徒刑或七年以上有期徒刑，致重傷者，處三年以上十年以下
有期徒刑。
第一項之未遂犯罰之。
附表：
┌──┬─────┬──────┬────────┬────┬────┐
│編號│時間      │地點        │搶奪被害人過程  │搶得贓物│備註    │
├──┼─────┼──────┼────────┼────┼────┤
│一  │九十一年九│桃園縣桃園市○○○路為名搭訕被│戊○○之│以七百元│
│    │月一日上午│復興路、民權│害人，再佯稱欲借│行動電話│販售予不│
│    │十時三十 │路口        │用行動電話聯絡友│一支    │知情之王│
│    │          │            │人問路，而取得被│        │秀美    │
│    │          │            │害人之行動電話後│        │        │
│    │          │            │，即趁被害人不備│        │        │
│    │          │            │之際，覷隙將機車│        │        │
│    │          │            │駛離現場，使被害│        │        │
│    │          │            │人無法追趕，而搶│        │        │
│    │          │            │奪借得之行動電話│        │        │
│    │          │            │。              │        │        │
├──┼─────┼──────┼────────┼────┼────┤
│二  │九十一年九│桃園縣桃園市│同右            │丁○○之│以二千八│
│    │月一日下午│大同路、重慶│                │行動電話│百元販售│
│    │二時許    │街口        │                │一支    │予不知情│
│    │          │            │                │        │之藍坤田│
├──┼─────┼──────┼────────┼────┼────┤
│三  │九十一年九│桃園縣桃園市│同右            │丙○○之│得逞後隨│
│    │月三日下午│成功路一段二│                │行動電話│即為路人│
│    │一時三十分│十八號前    │                │一支    │劉國慶偕│
│    │許        │            │                │        │同巡邏警│
│    │          │            │                │        │員合力捕│
│    │          │            │                │        │獲      │
├──┼─────┼──────┼────────┼────┼────┤
│四  │九十一年十│桃園縣桃園市│同右            │己○○之│以八百元│
│    │時十分許  │號前        │                │行動電話│銷售予不│
│    │          │            │                │一支    │知情之瞿│
│    │          │            │                │        │家貴後，│
│    │          │            │                │        │再轉售予│
│    │          │            │                │        │不知情謝│
│    │          │            │                │        │春光    │
├──┼─────┼──────┼────────┼────┼────┤
│五  │九十一年十│桃園縣桃園市│同右            │庚○○之│以一千六│
│    │月十九日下│縣府路三三二│                │行動電話│百元銷售│
│    │午一時三許│號前        │                │一支    │予不知情│
│    │          │            │                │        │之黃泓益│
│    │          │            │                │        │後，再轉│
│    │          │            │                │        │售予不知│
│    │          │            │                │        │情之王文│
│    │          │            │                │        │君      │
└──┴─────┴──────┴────────┴────┴────┘


司法院資訊處製作；財團法人民間司法改革基金會備份。
